# 同一控制下企业合并资本公积问题

提问人：lilyflute 时间：2022-12-09 15:53:42
某自然人A控制甲集团和乙集团，甲集团下有非全资子公司A公司，乙集团的全资子公司B公司非全资控制C公司。C的实收资本为 100 万，A的实收资本为 50 万。本年 10 月，C吸收合并A，实收资本变为 150 万元，并按照两个公司的净资产公允价值重新分配了股权比例并做了工商登记，评估后C公司净资产公允价值 100 万元，A公司公允价值 70 万元。B原本持股C公司90%的股权，实收资本对应 90 万，根据公允价值调整后B公司持股注册资本变为79.4万元。
C公司无其他子公司，单体报表的期初列示无需追溯调整，在B公司和乙集团的合并报表上是否需要体现期初的追溯调整？B公司合并报表层面如何进行会计处理？合并报表中，子公司C实收资本中对应B享有的份额79.4万和B账面的长投 90 万的差额是否应调整在资本公积？

回答人：chenyiwei
如果A公司构成“业务”的，则C吸收合并A构成一项同一控制下的企业合并。相应地，在其母公司B、乙集团的合并报表中应按照同一控制下合并的原则予以追溯调整前期比较数据，即视同最早期间已完成对A的合并。
由于A为非全资子公司，故涉及由外部股东持有A的股权转换为C的股权的，C应按照收购少数股权处理，参考《监管规则适用指引——会计类第 1 号》之“1-6 同一控制下企业合并的会计处理”中“一、同时向控股股东和第三方购买股权达成的企业合并”。即在合并日需体现一项与少数股东之间的权益性交易。
合并报表中，子公司C实收资本中对应B享有的份额79.4万和B账面的长投 90 万的差额应调整在资本公积。